最高法院刑事判決　　　　　　　　　　　　　　　　　　九十三年度台非字第三號
　　上　訴　人　最高法院檢察署檢察總長
　　被　　　告　甲○○
右上訴人因被告強盜案件，對於台灣高雄地方法院中華民國八十九年二月二十九日第
一審確定判決（八十九年度訴字第一三號，起訴案號：台灣高雄地方法院檢察署八十
八年度偵字第二五０二四號），認為違法，提起非常上訴，本院判決如左：
    主  文
原判決關於違背法令部分撤銷。
    理  由
非常上訴理由稱：「按判決不適用法則或適用法則不當者，為違背法令，刑事訴訟法
第三百七十八條定有明文。次按連續犯，須連續數行為而犯同一罪名，始能成立，所
謂犯同一罪名，依司法院大法官會議釋字第一五二號解釋，指構成犯罪要件相同之罪
名而言。如所犯係刑法第三百二十條或同法第三百二十一條之竊盜罪，即不能認為與
犯同法第三百二十九條之準強盜罪，屬同一罪名，而依連續犯規定論擬（最高法院六
十七年台上字第二八四八號判例及七十三年度台上字第六二五一號判決參照）。本件
原判決以被告甲○○意圖為自己不法之所有，於民國八十八年十月九日下午二時許，
在高雄市○鎮區○○路與中山路口山集團中山案辦公大樓工地內，竊取告訴人山集團
建設公司所有鋼筋七支，得手後放置在其所騎之腳踏車後座，為在場之工人陳宗鎮及
前往該處談論工事之雷福榮發現，被告為防護贓物及脫免逮捕，竟在附近撿拾短鋼筋
一支，當場施強暴，向陳、雷二人揮打，因認被告所犯為刑法第三百二十九條之準強
盜罪。乃竟謂其所犯之該準強盜罪，與其於八十八年八月二十一日在高雄市○○○路
竊取慈強營造有限公司所有之鋼筋一案之竊盜罪，構成要件相同，有連續犯之關係；
並以其所犯上開竊盜罪，業經檢察官提起公訴為由，將本案諭知公訴不受理之判決，
自有判決適用法則不當之違背法令。案經確定。爰依刑事訴訟法第四百四十一條、第
四百四十三條提起非常上訴，以資糾正。」等語。
本院查判決不適用法則或適用不當者，為違背法令，刑事訴訟法第三百七十八條定有
明文。又連續犯，須連續數行為而犯同一罪名者，始能成立，而所謂「犯同一罪名」
，依司法院大法官會議釋字第一五二號解釋，係指構成犯罪要件相同之罪名。如所犯
係刑法第三百二十條之竊盜罪或同法第三百二十一條之加重竊盜罪，與同法第三百二
十九條之準強盜罪，即不能認為構成要件相同之罪名，而以所謂同一罪名之法則，逕
依連續犯規定加以論擬，業據本院六十七年台上字第二八四八號著有判例可稽。本件
原判決認定被告前被訴於八十八年八月二十一日中午十二時三十分許，在高雄市○○
○路與正勤路口，竊取慈強營造有限公司所有放置在該處工地之鋼筋四十公斤，正欲
離去之際，為該公司守衛發覺報警查獲，其所犯刑法第三百二十條第三項、第一項竊
盜未遂罪嫌，既經檢察官於八十八年八月二十四日以八十八年度偵字第二一一五七號
聲請簡易判決處刑，並於八十八年十月七日繫屬台灣高雄地方法院，復經該院以八十
八年度雄簡字第一三四０號，於八十八年十二月二十一日判決量處罰金三千元，尚未
確定。而本案被告所犯準強盜罪與前揭竊盜罪，顯係基於概括犯意，犯罪構成要件又
屬相同之罪，自屬連續犯，為裁判上一罪，依審判不可分原則，應為前案之起訴之效
力所及，不得再就本案被告之部分另行起訴為由，率認係在同一法院重行起訴。乃就
本案部分不經言詞辯論，逕為公訴不受理之諭知，核與上開解釋及判例意旨，自有未
合。案經確定，非常上訴意旨執以指摘原判決有判決適用法則不當之違背法令，洵有
理由。惟原判決尚非不利於被告，爰將原判決關於違背法令部分撤銷，以資糾正。
據上論結，應依刑事訴訟法第四百四十七條第一項第一款前段，判決如主文。
中　　　華　　　民　　　國　　九十三　　年　　　一　　　月　　 十五 　　日
                              最高法院刑事第十庭
                                  審判長法官  呂　潮　澤
                                        法官  白　文　漳
                                        法官  吳　昆　仁
                                        法官  孫　增　同
                                        法官  吳　昭　瑩
      右正本證明與原本無異
                                              書  記  官
中　　　華　　　民　　　國　　九十三　　年　　　一　　　月　　二十七　　日
                                                                        Ｖ
